【裁判字號】    97,家抗,12
【裁判日期】    970520
【裁判案由】    訴訟救助
【裁判全文】
臺灣高等法院高雄分院民事裁定          97年度家抗字第12號
抗告人  乙○○（原名徐芳婷）
相對人  甲○○
上列當事人間請求返還不當得利事件聲請訴訟救助，抗告人對於
中華民國97年3 月4 日台灣高雄地方法院97年度家救字第3 號所
為裁定，提起抗告，本院裁定如下：
    主    文
原裁定廢棄。
本件准予訴訟救助。
    理    由
一、本件聲請及抗告意旨略以：抗告人95年度所得雖為新台幣（
    下同）54萬1471元，但因患有氣喘病，於民國（下同）95年
    10月11日至96年1 月10日向服務公司辦理留職停薪，嗣於96
    年7 月18日離職，故96年度所得僅有19萬9365元，97年則毫
    無收入，且因尚積欠銀行債務，不動產業遭其中一家銀行查
    封，而抗告人尚須扶養幼子及殘障父親，實無資力可負擔訴
    訟費用，本件既經法律扶助基金會准予扶助，可知非顯無理
    由，原裁定駁回抗告人訴訟救助聲請，要有不當等語。
二、按當事人無資力支出訴訟費用者，法院應依聲請，以裁定准
    予訴訟救助。但顯無勝訴之望者，不在此限。經分會准予法
    律扶助之無資力者，其於訴訟程序中，向法院聲請訴訟救助
    時，應准予訴訟救助。但另有不符法律扶助事實之證明者，
    不在此限。民事訴訟法第107 條第1 項、法律扶助法第62條
    分別定有明文。
三、經查，兩造間請求返還不當得利等事件，業經財團法人法律
    扶助基金會高雄分會准予全部扶助，有該分會審查決定通知
    書在原審卷可稽，依上開說明，除另有不符法律扶助事實之
    證明者外，其於訴訟程序中，向法院聲請訴訟救助時，應准
    予訴訟救助。抗告人於95年度固有54萬1471元之所得，惟嗣
    因患有氣喘病，在95年10月11日至96年1 月10日向任職之中
    國信託銀行辦理留職停薪，並於96年7 月18日離職，故96年
    度所得僅有19萬9365元，97年毫無收入，亦有高雄醫學大學
    附設中和紀念醫院診斷證明書、中國信託商業銀行人事行政
    部通知各1 紙、扣繳憑單3 紙、勞工保險被保險人投保資料
    表1 紙在本院卷可憑。抗告人自96年7 月18日起即無收入，
    復需扶養有輕度肢障之父親及10歲稚子（分見本院卷第22頁
    、原審卷第22頁背面）；又因積欠台灣銀行及台灣土地銀行
    債務，致自住房屋遭債權銀行向法院聲請強制執行，有原審
    法院96年度裁全字第15079 號裁定、97年1 月7 日雄院高96
    執全丞字第7915號查封通知、97年1 月24日雄院高96執全丞
    字第7915號執行命令、96年度雄簡字第10661 號宣示判決筆
    錄、97年度促字第5043號支付命令在本院卷可考，故抗告人
    已無資力，應堪認定。再者，兩造間返還不當得利事件，因
    父母對子女之扶養義務不因父母無婚姻關係而免除，故非顯
    無勝訴之望。從而，抗告人提起本件聲請，核與法律規定之
    要件相符，應予准許，原裁定駁回抗告人之聲請，於法即有
    不符，爰由本院將原裁定廢棄，並自為裁定如主文所示。
四、據上論結，本件抗告為有理由，依民事訴訟法第492 條、第
    107條第1 項前段，裁定如主文。
中    華    民    國    97    年    5     月    20    日
                              家事法庭
                                  審判長法官  蔡文貴
                                  法      官  謝靜雯
                                  法      官  黃科瑜
以上正本證明與原本無異。
如不服本裁定應於送達後10日內向本院提出再抗告狀 (並按他造
當事人之人數附繕本)， 並繳納再抗告費新臺幣1,000 元。再為
抗告應以適用法規顯有錯誤為理由，並經本院之許可，該許可以
原裁定所涉及之法律見解具有原則上之重要性者為限，並委任律
師為代理人。
抗告人之配偶、三親等內之血親、二親等內之姻親，或抗告人為
法人、中央或地方機關時，其所屬專任人員具有律師資格並經法
院認適當者，亦得為第三審代理人。抗告人或其法定代理人具有
律師資格者及前項情形，應於提起抗告或委任時釋明之。
中    華    民    國    97    年    5     月    21    日
                                  書  記  官  邱麗莉
                                                      q


司法院資訊處製作；財團法人民間司法改革基金會備份。
